臺灣高等法院高雄分院刑事判決　　　　　　　　　　九十一年度上訴字第二五八號
　　　上　訴　人　台灣高雄地方法院檢察署檢察官
　　　被　　　告　丁○○
　　　被　　　告　乙○○
　　　右一人　之
　　　輔　佐　人　丙○○
右上訴人因被告等公共危險案件，不服臺灣高雄地方法院九十年度訴字第二三四三號
中華民國九十一年一月十一日第一審判決（起訴案號：臺灣高雄地方法院檢察署九十
年度偵字第一五七一二號），提起上訴，本院判決如左：
      主      文
上訴駁回。
      理      由
一、公訴意旨略以：被告丁○○、乙○○於民國九十年八月十八日凌晨一時四十七分
    許，由被告丁○○騎乘車號ＸＺＩ─五九三號機車搭載被告乙○○，與其他不詳
    姓名之青少年多人，一同騎乘多部機車，在高雄市苓雅區○○○○○路至中正一
    路再左轉大順三路，佔據快車道飆車高速競駛，且無視於交通號誌之存在，並闖
    紅燈高速行駛，致生公眾往來之安全。嗣於同日凌晨一時五十分許，行經高雄市
    苓雅區○○○路與武廟路口，為警當場查獲。因認被告丁○○、乙○○二人涉犯
    刑法第一百八十五條第一項之妨害公眾往來安全罪嫌云云。
二、按犯罪事實應依證據認定之，無證據不得推定其犯罪事實；次按不能證明被告犯
    罪或其行為不罰者，應諭知無罪之判決；刑事訴訟法第一百五十四條、第三百零
    一條第一項分別定有明文。又犯罪事實之認定，應憑證據，如未能發現相當證據
    ，或證據不足以證明，自不能以推測或擬制之方法，以為裁判基礎；且認定犯罪
    事實所憑之證據，雖不以直接證據為限，間接證據亦包括在內，然無論直接證據
    或間接證據，其為訴訟上之證明，須於通常一般之人均不致有所懷疑，而得確信
    其為真實之程度者，始得據為有罪之認定，倘其證明尚未達此一程度，而有合理
    之懷疑存在而無從使事實審法院得有罪之確信時，即應由法院為諭知被告無罪之
    判決。分別有最高法院四十年台上字第八六號及七十六年台上字第四九八六號判
    例可資參照。另按刑法第一百八十五條第一項損壞或壅塞陸路致生往來之危險罪
    ，固係採具體危險制，只須損壞、壅塞之行為，造成公眾往來之危險之狀況為已
    足，不以全部損壞、壅塞發生實害為要件，然仍必須以損壞、壅塞或其他方法，
    有造成公眾往來之危險之狀況方屬相當，此亦有最高法院七十九年台上字第二二
    五０號判決可參考。
三、公訴人認被告丁○○、乙○○二人涉犯刑法公共危險罪嫌，無非係以證人即現場
    執行勤務之員警邱敏瑞、王自強之證述及攝錄被告等飆車犯行之錄影帶為論罪依
    據。
四、本件訊據被告丁○○及乙○○對於騎乘機車行駛快車道及闖紅燈一事固坦承不諱
    ，惟堅詞否認有何公共危險之犯行，辯稱：當時路上只有渠等騎乘的一部機車，
    並未與其他車輛競駛等語。
五、經查：
（一）證人王自強於原審審理時證稱：「本件是邱敏瑞將被告二人逮捕的，我們大隊
      長錄影蒐證，當時我在另一輛車上，當時我們分成二組，一組在中正路和大順
      路口，另一組在大順路旁的小巷子，當時我們大隊長那一組在中正路和大順路
      口發現二輛機車從中正路快車道上由西向東左轉，往大順路方向，沿大順路行
      駛，大隊長就通知邱敏瑞，邱敏瑞就在大順路上把他們攔下，只抓到這輛車，
      另一輛車並沒有抓到，卷附的錄影帶是我們大隊長在中正、大順路口錄影的，
      被告這輛機車當時是闖紅燈左轉。」等語（見原審卷第二十一頁），核與另一
      證人邱瑞敏於原審所證稱：「當甲我們有一組便衣人員在中正路和大順路口負
      責採證，採證之後會通知我們制服員警逮捕，當時負責採證的員警用無線電通
      知我說有飆車族過來，是從中正路西向東左轉大順路往北，他有跟我們說大概
      有三輛機車騎在快車道上且速度很快、闖紅燈左轉，我們接到通報後就在大順
      路和武廟路口攔檢到。」等情（見原審卷第三十五頁）固大致相符。惟證人王
      自強證述攔查當時是二輛機車，與證人邱敏瑞證稱採證人員通知時是三輛機車
      之情況已有不同。況且被告二人並非經員警追逐而後查獲，而係員警在轉彎後
      之前方路口埋伏，再根據採證員警之通報進行攔查，參以當時馬路上應有其他
      機車行駛，且證人邱敏瑞於原審同日亦證稱：「蒐證人員告訴我們時，並沒有
      跟我們講飆車的車牌號碼及飆車族穿著的衣服、外觀等。」等語（見原審卷第
      三十五頁），從而被告二人是否即為採證人員所稱違規競駛之車輛，已屬可疑
      。
（二）另證人邱敏瑞於原審九十年十二月六日審理中，經當場勘驗警方攝錄之錄影帶
      時，固指證其中兩輛機車一前一後，從中正路左轉大順路就是蒐證員警通知我
      們攔查的車輛；惟證人邱敏瑞亦不諱言：「但被告究竟是那一輛，從錄影帶中
      無法辨認。」等語（見原審卷第三十六頁）。且證人邱敏瑞亦證稱：被告係在
      慢車道上被攔檢等語（見原審卷第三十五頁），核與證人前開證詞所稱：機車
      係行駛於快車道上等情，亦不相符合。從而被告二人是否係蒐證錄影帶中競駛
      之機車，亦非無疑。
（三）被告二人雖於原審及本院坦承有將機車騎上快車道及闖紅燈之事實，然按刑法
      第一百八十五條第一項後段之以他法致生公眾往來安全罪，為一補充之規定，
      必須其方法有達類似損壞、壅塞之程度，因而致生往來之危險，始足當之，並
      非凡有足以產生往來之危險者，即可構成本罪，否則，駕車在道路上超速行駛
      、違規停車於車道上、無駕駛經驗且無駕照者駕車於公路或違規超車等違反道
      路交通安全規則之行為均因有足以產生往來之危險，即有可能構成本罪，如此
      擴張法律構成要件之解釋，即有悖離刑法禁止類推原則之危險。故以俗稱之「
      飆車」行為必須聚集足以遮斷道路往來之多數車輛，並佔據一定路段之道路而
      以極其快速之速度來回飆駛，因而壅塞道路達一定之時間而足以生往來之危險
      ，始足構成該條之以他法致生往來之危險罪。且刑法上所謂之具體危險犯，係
      將危險狀態作為構成要件要素而規定刑法條款中，法官必須就具體之案情，逐
      一審酌判斷，而認定構成要件所保護之法益果真存有具體危險時，始能成立犯
      罪之危險犯。因此縱認蒐證錄影帶中之二輛機車，其中一輛為被告二人所騎乘
      ，惟當時該路口相當空曠，並無其他人車行經該處，復有原審九十年十一月二
      十日勘驗筆錄可供佐證，被告二人縱有行駛快車道及闖紅燈之行為，然此充其
      量僅係違反道路交通規則，應依道路交通管理處罰條例科以行政罰鍰而已，尚
      難遽此認定被告係跟其他機車共同飆車，因而壅塞道路而足以生往來之危險。
（四）綜上所述，本件尚乏證據足資證明被告確有與他人共同壅塞陸路之事實；此外
      ，復查無其他積極證據足資認定被告確有公訴人所起訴之妨害公眾往來安全犯
      行，本件既不能證明被告二人犯罪，揆諸前開法條規定、判例意旨及說明，依
      法自應諭知被告二人無罪之判決。
六、原審以不能證明被告二人犯罪，而諭知被告二人無罪之判決，於法並無不合。檢
    察官上訴意旨，以被告二人與他人共同騎乘多部機車，以闖紅燈，佔據快車道之
    方式，高速競駛等情，業據證人邱敏瑞、王自強等人證述明確，並有現場錄影帶
    為憑，且被告二人亦自承確有將機車騎上快車道及闖紅燈之事實，而錄影帶中雖
    僅見二部機車競駛，惟當時已值深夜，被告等佔據快車道，闖紅燈高速飆車之行
    為，依一般人之生活經驗及國民之法律感情，顯已造成公眾往來之危險，原審竟
    認本案僅見二部車競駛，尚難認有具體危險發生，其認定顯與一般民眾及用路人
    之感受迥然不同，不合經驗法則，認事用法均有違誤為由，指摘原判決不當云云
    。惟查：（一）證人王自強證述於原審攔查當時是二輛機車，與證人邱敏瑞證稱
    採證人員通知時是三輛機車之情況已有不同。況且被告二人並非經員警追逐而後
    查獲，而係員警在轉彎後之前方路口埋伏，再根據採證員警之通報進行攔查，參
    以當時馬路上應有其他機車行駛，且證人邱敏瑞於原同日亦證稱：「蒐證人員告
    訴我們時，並沒有跟我們講飆車的車牌號碼及飆車族穿著的衣服、外觀等。」等
    語，因此被告二人是否即為採證人員所稱違規競駛之車輛，已屬可疑。（二）證
    人邱敏瑞於原審，經當場勘驗警方攝錄之錄影帶時，亦無法指認被告究竟是那一
    輛等情，從而被告二人是否係蒐證錄影帶中競駛之機車，亦非無疑，因此該錄影
    帶亦不得作為不利於被告之證據。（三）按刑法第一百八十五條第一項損壞或壅
    塞陸路致生往來之危險罪，固係採具體危險制，只須損壞、壅塞之行為，造成公
    眾往來之危險之狀況為已足，不以全部損壞、壅塞發生實害為要件，然仍必須以
    損壞、壅塞或其他方法，有造成公眾往來之危險之狀況方屬相當，有最高法院七
    十九年台上字第二二五０號判決可參考，而本件被告僅有佔據快車道及闖紅燈高
    速行駛之情形，尚未達到類似損壞、壅塞之程度，因而致生往來之危險，因此不
    得僅因該行為有危險性，而認定被告二人應成立犯罪。足見檢察官上訴，為無理
    由，應予駁回。
據上論斷，應依刑事訴訟法第三百六十八條，判決如主文。
本案經檢察官王登榮到庭執行職務。
中    華    民    國     九十一     年       四       月      二十四    日
                              臺灣高等法院高雄分院刑事第一庭
                                  審判長法官  王光照
                                        法官  黃仁松
                                        法官  黃壽燕
右正本證明與原本無異。
檢察官如不服本判決應於收受本判決後十日內向本院提出上訴書狀，其未述上訴理
由者，並得於提起上訴後十日內向本院補提理由書狀（均須按他造當事人之人數附繕
本)「切勿逕送上級法院」。
                                      書記官  黃富美
中    華    民    國     九十一     年       四       月     二十六     日
                                                                        Ｋ
